【裁判字號】    95,監,18
【裁判日期】    950127
【裁判案由】    改定禁治產人監護人
【裁判全文】
臺灣板橋地方法院民事裁定                95年度監字第18號
聲  請  人  乙○○
相  對  人  甲○○
上列聲請人聲請改定禁治產人簡麗卿之監護人事件，本院裁定如
下：
    主      文
聲請駁回。
聲請費用由聲請人負擔。
    理      由
一、按禁治產人之監護人，依下列順序定之：(一)配偶。(二)父母。
    (三)與禁治產人同居之祖父母。(四)家長。(五)後死之父或母以遺
    囑指定之人。不能依前項規定定其監護人時，由法院徵求親
    屬會議之意見選定之，民法第1111條定有明文。
二、本件聲請意旨略以：聲請人乙○○為禁治產人簡麗卿之弟，
    簡麗卿（女、民國59年2 月11日出生、身分證統一編號：Ｚ0
    00000000號）業經鈞院以94年度禁字第314 號裁定宣告禁治
    產人在案，相對人甲○○為禁治產人簡麗卿之母，依法為禁
    治產人簡麗卿之監護人，現因財產繼承分配事宜，甲○○為
    繼承人又兼為禁治產人簡麗卿之監護人，事涉民法禁止自己
    代理及雙方代理之規定，地政機關不予受理繼承登記，為此
    聲請改定聲請人之嬸嬸陳阿梅為禁治產人簡麗卿之監護人等
    語。
三、聲請人主張之前項事實，固據聲請人提出本院94年度禁字第
    314 號裁定等為證，惟查：
(一)按相對人甲○○依法既為禁治產人簡麗卿之母，依前開民法
    第1111條第1 項第2 款之規定，甲○○即為禁治產人簡麗卿
    之法定監護人無疑。從而本件即無同法所規定不能依前項規
    定定其監護人時，由法院徵求親屬會議之意見選定之情形。
(二)聲請人雖謂現因財產繼承分配事宜，甲○○、禁治產人簡麗
    卿均為繼承人之一，惟甲○○身為繼承人又兼任簡麗卿之監
    護人，事涉民法禁止自己代理及雙方代理之規定，地政機關
    不予受理繼承登記，為此聲請改定聲請人之嬸嬸陳阿梅為禁
    治產人簡麗卿之監護人云云。惟按監護人本身為繼承人兼亦
    同為繼承人身分之禁治產人之監護人，為辦理繼承遺產登記
    ，事涉民法禁止自己代理及雙方代理之規定，乃屬「因特定
    事項」行使監護權遭遇障礙之單一事件，核與民法第1111條
    所規定禁治產人之設置及指定監護人之性質，本係為長期性
    、持續性及全面性為禁治產人之人身及財產上監護，有所不
    同。是聲請人自不得以該禁治產人有關辦理繼承遺產登記之
    特定事項行使監護權遭遇障礙之單一事件，而聲請法院改定
    監護人無疑。本件聲請於法即屬不合，應予駁回。
(三)至於監護人「因特定事項」行使監護職務，涉及民法禁止自
    己代理及雙方代理之規定時，應得依民法第1113條第1 項之
    規定，準用同法第1092條「得因特定事項，於一定期限內，
    委託他人行使監護之職務」為適用，併此指明。
四、依非訟事件法第21條第1 項，民事訴訟法第78條、第85條第
    1 項，裁定如主文。
中    華    民    國    95    年    1     月    27    日
                  家事庭  法  官  毛崑山
以上正本係照原本作成
如對本裁定抗告須於裁定送達後10日內向本院提出抗告狀
中    華    民    國    95    年    1     月    27    日
                          書記官  廖宮仕


司法院資訊處製作；財團法人民間司法改革基金會備份。
